臺灣臺中地方法院民事判決
110年度中簡字第3349號
原      告  徐順良  
訴訟代理人  朱坤茂律師
被      告  林錦昌  
訴訟代理人  蔡浩適律師
複代理人    陳惠玲律師
            林彥君  
上列被告因過失致死等案件，經原告提起損害賠償之刑事附帶民
事訴訟（本院110年度交附民字第350號），經刑事庭裁定移送前
來，本院於民國111年7月1日言詞辯論終結，判決如下：
    主      文
一、被告應給付原告新臺幣187,960元，及自民國111年2月10日
    起至清償日止，按週年利率百分之5計算之利息。
二、原告其餘之訴駁回。
三、訴訟費用由被告負擔十分之二，餘由原告負擔。
四、本判決原告勝訴部分得假執行。但被告以新臺幣187,960元
    為原告預供擔保，得免為假執行。　　
    事實及理由
壹、程序事項：
    本件原告起訴時原聲明為「被告應給付原告新臺幣（下同）
    768,610元，及自起訴狀繕本送達之翌日起至清償日止，按
    週年利率5%計算之利息」（見交附民卷第9頁）。嗣最終變
    更聲明為「被告應給付原告924,688元，及自民事準備暨追
    加起訴（二）狀繕本送達翌日起至清償日止，按週年利率5%
    計算之利息」（見本院卷第181、91、343頁），核屬擴張、
    減縮應受判決事項之聲明，依民事訴訟法第255條第1項第3
    款規定，應予准許。
貳、實體事項：
一、原告主張：
  ㈠被告於110年3月2日10時14分許，駕駛車牌號碼00-0000號自
    小客車，沿臺中市北屯區軍功路1段由景和東街往景賢路方
    向行駛，途經軍功路1段303號前方路段時，本應注意汽車行
    駛時，駕駛人應注意車前狀況，並隨時採取必要之安全措施
    ，又分向限制線，用以劃分路面成雙向車道，禁止車輛跨越
    行駛，而依當時情形天候晴、日間自然光線、路面鋪設柏油
    、乾燥、無缺陷、無障礙物，視距良好，並無不能注意之情
    事，竟貿然跨越分向限制線超車，嗣駛回原行路線時，亦未
    注意車前狀況，適訴外人巴群緯駕駛車牌號碼0000-00號自
    小貨車及原告駕駛車牌號碼000-0000號自小客車（下稱系爭
    車輛）在前方路口停等紅燈，被告所駕駛自小客車自後追撞
    原告所駕駛系爭車輛車尾，繼而往前推撞巴群緯所駕駛之自
    小貨車左後車尾（下稱系爭車禍），原告因而受有頭部外傷
    併腦震盪、頸部、右手肘、下背部、左膝及雙小腿擦挫傷、
    下唇表淺撕裂傷等傷害。
　㈡原告因被告之不法侵害行為受有以下損害：已支出醫療費用5
    ,100元（陳內小兒科200元、國軍臺中總醫院附設民眾診療
    服務處【下稱國軍臺中總醫院】550元、中國醫藥大學附設
    醫院【下稱中國附醫】4,210元、慶昇中醫診所140元）、未
    來醫療費用15萬元（胸椎第九節壓迫性骨折修補費9萬元、
    植牙1顆6萬元）、增加生活上費用6,500元（購買龜鹿二仙
    膠）、就醫交通費3,360元（每趟280元，共12趟）、無法工
    作損失9萬元（依中國附醫診斷證明書，共計3個月，每月薪
    資約38,893元【108年12月至109年11月，466,718/12】，以
    3萬元計算）、看護費用23萬元（每日2,500元，自110年3月
    2日起至6月1日止，共計3個月）、拖吊費3,000元（拖吊至
    派出所）、車輛毀損之損害119,850元（投保金額799,000元
    ，理賠金額僅679,150元）、保險費損失16,078元（1年保險
    費38,588元，110年3月3日起至8月3日止之損失）、精神慰
    撫金30萬元。
　㈢爰依侵權行為之法律關係提起本件訴訟，請求被告就原告上
    開損害負賠償責任等語。並聲明：⒈如程序事項變更後聲明
    所示。⒉願供擔保，請准宣告假執行。
二、被告抗辯：
　㈠對於本院刑事庭110年度交訴字第148號認定之事實、原告主
    張之陳内小兒科診所200元、國軍臺中總醫院550元醫藥費、
    拖吊費3,000元、原告不能工作損失以每月3萬元計算軍不爭
    執。
　㈡原告所主張之醫藥費中：⒈胸椎第九節壓迫性骨折傷害，乃原
    告於系爭車禍發生3日後，因胸痛至中國附醫就診，且遲至1
    10年4月5日始發現該傷害，已相隔1月又3日，難認與系爭車
    禍有關，其因此支出之醫療費用及交通費用，非屬必要費用
    ，倘法院認與系爭車禍有關，則對因此支出之醫療及交通費
    用無意見。⒉龜鹿二仙膏費用6,500元並非必要。⒊後續醫療
    費用，其中骨折修補費用9萬元，依中國附醫回函並無修補
    必要。⒋另原告110年8月17日牙齒咬裂所致牙根斷裂，距系
    爭車禍已達5月又15日，該植牙費用6萬元與系爭車禍無關。
    又原告主張之工作損失，依國軍臺中總醫院診斷明書，難認
    原告有休養4個月之必要，縱認有休養必要，依中國附醫110
    年5月3日之診斷證明書所載，僅計算至110年6月2日，至多
    僅需休養3個月；且依原告之員工請休假明細所示公傷假僅8
    日，與中國附醫110年3月15日診斷證明所載「宜休養一個禮
    拜」相符，不能工作損失僅8,000元。再原告主張之看護費
    用，縱採認中國附醫回函所載「半日看護需求兩週」，自11
    0年3月2日至14日止（15日起已正常上班），共13日，以每
    半日1,000元計算，僅得請求13,000元，倘認需全日看護，
    每日以2,500元計算亦過高。另原告主張之慰撫金過高，應
    以2萬元為適當。此外，原告主張車損部分：系爭車輛係109
    年6月出廠，至110年3月2日事故發生日，已使用9個月，以
    實際購買價699,000元計算折舊後為505,552元，旺旺友聯公
    司已理賠679,150元，足以填補車體損害，且被告已與旺旺
    友聯公司達成和解。原告主張未到期保費損失16,078元，原
    告可向保險公司請求返還，並無損失等語。
　㈢並聲明：⒈原告之訴駁回。⒉如受不利判決，願供擔保，請准
    宣告免為假執行。
三、本院之判斷：
  ㈠被告應負侵權行為損害賠償責任：
　　按因故意或過失，不法侵害他人之權利者，負損害賠償責任
    ，民法第184條第1項前段定有明文。又按汽車行駛時，駕駛
    人應注意車前狀況，並隨時採取必要之安全措施；另分向限
    制線，用以劃分路面成雙向車道，禁止車輛跨越行駛，道路
    交通安全規則第94條第3項、道路交通標誌標線號誌設置規
    則第165條第1項分別定有明文。經查：　
　⒈原告主張被告於上開時、地，駕駛車輛貿然跨越分向限制線
    超車，駛回原行路線時，亦未注意車前狀況，追撞在前方路
    口停等紅燈，由原告所駕駛系爭車輛車尾，系爭車輛再往前
    推撞訴外人巴群緯所駕駛之自小貨車左後車尾，原告因而受
    有頭部外傷併腦震盪、頸部、右手肘、下背部、左膝及雙小
    腿擦挫傷、下唇表淺撕裂傷之傷害等事實（見本院卷第37頁
    ），業據其提出國軍臺中總醫院、中國附醫診斷證明書、門
    診醫療收據等件為證（見交附民卷第21、29-34、36-37、41
    -47頁；本院卷第49頁）。並經本院依職權調閱臺灣臺中地
    方檢察署110年度偵字第13857號偵查卷宗、本院110年度交
    訴字第148號刑事卷宗核閱屬實。且為被告所不爭執（見本
    院卷第283頁）。足認被告確有跨越分向限制線，及未注意
    車前狀況之疏失，被告就本件車禍之發生有過失甚明。
  ⒉系爭車輛之受損，及原告受有頭部外傷併腦震盪、頸部、右
    手肘、下背部、左膝及雙小腿擦挫傷、下唇表淺撕裂傷之傷
    害，既係來自於被告駕駛車輛，行經劃有分向限制線之車道
    時，違反規定貿然跨越分向限制線超車，駛回原行路線時，
    又未注意車前狀況之過失駕車行為所直接造成，兩者間自具
    相當因果關係。從而，原告主張被告應負侵權行為損害賠償
    責任，應屬有據。　
　㈡原告得向被告請求之各項費用及賠償損害之範圍：
　　按不法侵害他人之身體或健康者，對於被害人因此減少勞動
    能力，或增加生活上之需要時，應負損害賠償責任；不法侵
    害他人之身體，被害人雖非財產上之損害，亦得請求賠償相
    當之金額，民法第193條第1項、第195條第1項分別定有明文
    。又民法第193條第1項規定之「增加生活上之需要」，係指
    被害人以前並無此需要，因為受侵害，始有支付此費用之需
    要而言（最高法院78年4月18日第9次民事庭會議決議㈡參照
    ）。茲就原告所受損害，論述如下：　
　⒈醫藥費用部分：
  ⑴原告主張因系爭車禍已支出陳内小兒科診所200元、國軍臺中
    總醫院550元乙情，有診斷證明書、醫療費用收據在卷可證
    （見交附民卷第21、29頁），且為被告所不爭執（見本院卷
    第108、285頁），是原告此部分請求，應屬有據。
  ⑵原告主張因系爭車禍受有胸椎第九節壓迫性骨折，而有至中
    國附醫就醫支出醫藥費用4,210元等語（見附民卷第11頁）
    ，為被告否認，並抗辯：胸椎第九節壓迫性骨折傷害，距系
    爭車禍已1月又3日，與系爭車禍無關等語（見本院卷第311
    頁）。查：　　
　①依中國附醫110年4月5日診斷證明書（見交附民卷第45頁）記
    載「病患於110年3月5日03時21分入本院急診……後續110年3
    月8日、110年3月15日、110年3月29日門診追蹤治療」、病
    名記載「1.頭部外傷。2.胸椎第九節壓迫性骨折。3.右肘、
    雙下肢挫傷。」，可見原告於距離系爭車禍2天內即至中國
    附醫就醫。又據中國附醫111年3月11日院醫事字第11100027
    3號函表示：「二、……病人於本院急診當日無法判定是否有
    胸椎第九節骨折。爾後至神經外科門診就診時，持續有胸背
    悶痛症狀，安排X光檢查時發現：懷疑胸椎第九節骨折，於
    門診安排核磁共振檢查」等語（見本院卷第187頁），可知
    原告於系爭車禍發生不到2天即因胸背悶痛就醫，經檢查後
    發現為胸椎第九節壓迫性骨折。是原告因胸椎第九節壓迫性
    骨折就醫與系爭車禍發生時點密接，且此與原告於系爭車禍
    發生時之撞擊位置相符，足認原告所受胸椎第九節壓迫性骨
    折，為系爭車禍所致。
　②原告因胸椎第九節壓迫性骨折至中國附醫就醫，已支出醫療
　　費用4,210元乙節，有醫療費用收據可佐（見附民卷第30-34
    、36-37頁），且被告對於原告有支出上開醫藥費用無爭執
    （見本院卷第315頁）。是原告主張因系爭車禍有至中國附
    醫就醫支出醫療費用4,210元，應屬有據。
　⑶原告主張因系爭車禍所受之傷有至慶昇中醫診所就醫，支出
    醫料費用140元等語（見附民卷第11頁），為被告所否認。
    查依該中醫診所醫療費用收據之記載「看診時間為110年3月
    26日」、「適應症：下背和骨盆挫傷之初期」（見本院卷第
    49頁），此與原告因系爭車禍至國軍臺中總醫院急診時所受
    之「下背部疼痛」傷勢（見附民卷第21頁）相符，確屬因系
    爭車禍所支出醫藥費，原告此部分之請求，即有理由。
　⑷將來醫療費用：
　①原告主張將來仍須支出胸椎第九節壓迫性骨折修補費用90,00
    0元乙節，為被告否認。查：依前揭中國附醫函覆表示：「
    三、依據病歷記載，病人門診就醫時，疼痛指數為六分；活
    動力及行走尚可，考量病人傷勢……。嗣經止痛藥物治療治療
    兩個月，病人疼痛指數緩解至3，故無修補之必要」等語（
    見本院卷第187頁），顯見原告之胸椎第九節壓迫性骨折並
    無修補之必要，原告此部分請求，應屬無據。
　②原告主張因系爭車禍致其#35牙齒牙根斷裂，將來需支付植牙
    費用60,000元等語（見本院卷第39頁），為被告所否認。查
    ：
　　據國軍臺中總醫院以111年4月25日醫中企管字第1110004017
    號函表示：「㈠依病歷記載，並無#35牙齒牙根斷裂……㈡牙齒
    部分需專業牙醫評估，於急診並無主訴牙齒疼痛或脫落，故
    無進一步評估」等語（見本院卷第257頁），足見系爭車禍
    發生後急診時，原告並未有牙齒疼痛或脫落。復比對全育牙
    醫診所診斷證明書診治過程之記載：「患者於110年8月17日
    因#35牙齒因意外牙根斷裂…」等語（見本院卷第55、251頁
    ），原告係於系爭車禍後時隔已5月餘，始發生#35牙齒牙根
    斷裂並治療情事，尚難該牙根斷裂為系爭車禍所致，是原告
    請求未來醫療費用6萬元，亦無理由。
  ⑸準此，原告請求醫療費用5,100元（計算式：200＋550＋4,210＋
    140）為有理由，逾此範圍則無理由。
  ⒉交通費部分：
    原告主張其因系爭車禍受傷，必須往返醫院及住家就醫，以
    往返之距離乘以每公里計程車車資及次數，受有交通費損害
    3,360元（每趟280元，共12趟）等情，雖未能提出計程車之
    單據。然查：
　　原告於110年3月5日有至中國附醫急診、及110年3月8、15日
    、29日、4月5日、5月3日於門診追蹤治療等情，有中國附醫
    診斷證明書為證（見交附民卷第43-47頁），可見原告主張
    其自受傷後迄110年5月3日止，仍需往返住家與中國附醫間
    就醫共計12趟。又本院審酌原告受傷部位為頭部外傷併腦震
    盪、頸部、右手肘、下背部、左膝及雙小腿擦挫傷、下唇表
    淺撕裂傷、胸椎第九節壓迫性骨折等傷，應難以自行騎車就
    醫，強令原告搭乘大眾交通工具就醫，亦屬苛刻，原告就醫
    應有搭乘計程車或由親屬開車接送就醫之需要。而親屬代為
    接送被害人就醫，固係基於親情。但親屬代為接送被害人就
    醫，所付出之勞力、時間，並非不能評價為金錢。雖因二者
    身分關係而免除被害人之支付義務，惟此種基於身分關係之
    恩惠，自不能加惠於加害人。故由親屬代為接送就醫，雖被
    害人無現實交通費之支付，仍可評價被害人受有相當於交通
    費之損害，得向加害人請求賠償。再參酌原告所提出之Goog
    le地圖、計程車費率計算資料（見交附民卷第57-59頁），
    原告往返住家及中國附醫之就醫交通費是以單趟280元計算
    。從而，原告請求其住宅往返中國附醫共12次（含去回），
    每趟280元，受有交通費之損害3,360元（計算式；280×12）
    ，尚屬合理，應予准許。
　⒊增加生活上費用：
　　原告主張其因系爭車禍受傷，除支出醫療費用外，另支出購
    買龜鹿二仙膠保養品費用6,500元等語，並提出元隆中藥行
    估價單為證（見交附民卷第35頁；本院卷第51頁）。然為被
    告所否認。查：依原告所提出之國軍臺中總醫院、中國附醫
    診斷證明書，其上均未記載原告就其所受傷害，經醫師指示
    有使用保養品、服用保健食品或另行添購藥品之必要，尚難
    認原告請求上開項目有其必要性。
　⒋不能工作損失：　
　　原告主張因系爭車禍受有3個月不能工作之損失，以月平均
    薪資3萬元計算，共計為9萬元部分。經查：
　⑴依原告所提出之中國附醫的診斷證明書（見交附民卷第45、4
    7頁），其上固記載：「原告於110年3月5日入本院急診，…
    於同日離院，後續110年3月8、15、29日門診追蹤治療，建
    議休養1個月；…110年4月5日、5月3日門診追蹤治療，建議
    再休養1個月」等語。惟依中來工業股份有限公司（下稱中
    來公司）111年2月14日中工字第1110201號函檢附原告該期
    間之休假紀錄（見本院卷第107-115頁），可知原告於110年
    3月1日至7月31日，僅請公傷假8日，而3月2日為發生車禍當
    日亦應計入。準此，原告主張受有9日無法工作之損失，為
    有理由，應予准許，逾此範圍即屬無據，不應准許。
　⑵被告雖對原告每月薪資有爭執，惟經本院函詢中來公司原告1
    10年1月至3月間之薪資資料，中來公司以上開函文函覆，原
    告於中來公司110年1至3月之每月薪資為38,518元、34,900
    元、31,945元（見本院卷第101-105頁），堪認屬實。則原
    告主張以每月薪資為3萬元計算，主張其無法工作之損失為9
    ,000元（計算式：30,000×9÷30），即屬有據，應予准許，
    逾此範圍之請求，即屬無據，不應准許。
　⒌看護費用：　
　　原告主張因系爭車禍需要3個月（92日）之看護，以每日2,5
    00元計算，共計看護費23萬元（計算式：2,500×92）等情，
    惟依中國附醫111年3月11日院醫事字第111000273號函表示
    ：「三、依據病歷記載…，建議半日看護需求兩週及居家休
    養共計1個月」等語（見本院卷第187頁）明確，足見原告請
    求半日看護2週，以1日看護費1,250元計算，應屬合理，則
    原告請求看護費用17,500元（計算式：1,250×14），即屬有
    據，應予准許，逾此範圍之請求，即屬無據，不應准許。
　⒍拖吊費用部分：
　　原告主張因系爭車禍支出拖吊費用3,000元乙情，有拖吊費
    用單據在卷可證（見交附民卷第51至55頁），且為被告所不
    爭執（見本院卷第309頁），是原告此部分請求，應屬有據
    。
　⒎車輛損失部分：
　　原告主張因系爭車禍致其於109年8月3日所購之系爭車輛全
    毀，系爭汽車價值為投保金額799,000元，但保險公司僅理
    賠金額679,150元，不足系爭車輛之價值，被告應賠償保險
    理賠不足額之119,850元等語（見本院卷第39-40頁）。為被
    告所否認。查：
　⑴依卷附之旺旺友聯產物保險股份有限公司（下稱旺旺友聯產
    險）自用汽車保險單、行照（見本院卷第93、97頁），雖可
    知原告投保系爭車輛車體損失險保險金額為799,000元，惟
    裕民汽車股份有限公司以111年2月21日（111）裕民行政字
    第0204號函表示：「二、此車（按：指系爭車輛）原價799,
    000元，折讓10萬元，實際售價699,000元…」等語（見本院
    卷第117頁），足見原告購買系爭車輛之實際價格為699,000
    元。
　⑵原告已自旺旺友聯產險受有679,150元之理賠，有上開保險單
    可證，被告對此不為爭執（見本院卷第309頁），堪信屬實
    。
　⑶按請求賠償物被毀損所減少之價額，得以修復費用為估定標
    準，但以必要者為限（最高法院77年度第9次民事庭會議決
    議參照）。而原告所有之系爭車輛係全損，已受有保險理賠
    679,150元，綜理賠金額少於全新購買價，然該金額係保險
    公司經計算系爭車輛之現存價值所為之理賠，應認原告此部
    分損失已全部受償，旺旺友聯產險日後行使代位求償之金額
    ，亦僅能於此範圍內為請求，故原告此部分之請求，即屬無
    據，不應准許。
　⒏未到期保費損失部分：　　　
　　原告主張因系爭車禍致系爭車輛毀損，而原告向旺旺友聯產
    險投保之保險期間，係109年8月3日中午12時起至110年9月3
    日中午12時止，保費38,588元，系爭車輛於110年3月2日遭
    被告所撞毀，則原告受有110年3月3日起至110年8月3日止未
    到期之5個月保險費損失16,078元（38,588×5/12）等語，為
    被告否認。查：依被告所提出之行政院金融監督管理委員會
    自用汽車保險定型化契約範本「壹、汽車保險共同條款」第
    6條第1、2項之規定（見本院卷第254頁），原告得通知保險
    公司，再由承保之保險公司將未滿期保險費退還與原告，足
    見原告此部分應無受損，是原告此部分請求，亦屬無據，不
    應准許。
　⒐精神慰撫金部分：
    按慰撫金之賠償須以人格權遭遇侵害，使精神上受有痛苦為
    必要，其核給之標準固與財產上損害之計算不同，然非不可
    斟酌雙方身份資力與加害程度，及其他各種情形核定相當之
    數額（最高法院51年度台上字第223號盼決先例意旨參照）
    。本院審酌原告為高中畢業，擔任業務，事故前每月薪資約
    32,000元至38,000元，名下有房屋、土地各3筆、有汽車1輛
    、薪資、利息及股利所得數筆；被告為碩士畢業、名下有房
    屋、土地各1筆、有薪資、利息及股利所得數筆等情，並有
    兩造108、109年稅務電子閘門資料查詢表、個人戶籍資料查
    詢結果在卷可佐（見110年度相字第397號卷第23、181頁、
    證物袋）。復考量原告因系爭車禍受有頭部外傷併腦震盪、
    頸部、右手肘、下背部、左膝及雙小腿擦挫傷、下唇表淺撕
    裂傷、胸椎第九節壓迫性骨折等傷害。再參酌被告之過失情
    節等一切情狀，認原告請求精神慰撫金15萬元，尚屬合理，
    應予准許。
  ⒑綜上，原告因本件侵權行為所受之損害總額為187,960元（計
    算式：5,100＋3,360＋9,000＋17,500＋3,000＋150,000）。　　
    　　　
　㈢查原告對於被告之損害賠償請求權，係屬未定給付期限之金
    錢債權，則依民法第229條第2項、第233條第1項前段、第20
    3條規定，原告請求自111年2月8日民事準備暨追加起訴㈡狀
    繕本送達被告之翌日即111年2月10日（被告於111年2月9日
    收受該繕本，見本院卷第181頁）起至清償日止，按週年利
    率5％計算之遲延利息，為有理由，應予准許。
四、綜上所述，原告依侵權行為之法律關係，請求被告給付原告
    187,960元，及自111年2月10日起至清償日止，按週年利率
    百分之5計算之利息範圍內，為有理由，應予准許；逾此範
    圍之請求，為無理由，應予駁回。
五、本件判決之事證已臻明確，兩造其餘攻擊防禦方法，經審酌
    後，認均與判決結果無影響，爰不一一論述。 　　
六、本判決原告勝訴部分，係適用簡易程序所為被告敗訴之判決
    ，依民事訴訟法第389條第1項第3款規定，應依職權宣告假
    執行。原告雖聲明願供擔保請准宣告假執行，然此屬促使法
    院依職權發動假執行之宣告，法院毋庸另為准駁之諭知。被
    告陳明願供擔保請准宣告免為假執行，核無不合，爰酌定擔
    保金額如上。　
參、本件係原告提起刑事附帶民事訴訟，經本院刑事庭依刑事訴
    訟法第504條第1項規定裁定移送前來，依同條第2項之規定
    ，就原告身體健康法益受侵害部分，屬於因刑法過失傷害犯
    罪所受之損害，免繳納裁判費，惟於本件訴訟繫屬過程，原
    告擴張訴之聲明部分，依法補繳裁判費後，增生訴訟費用，
    依民事訴訟法第79條規定，命由被告負擔十分之二，餘由原
    告負擔。 　　
中    華    民    國    111    年    7    月    29    日
                  臺灣臺中地方法院臺中簡易庭
                                  法  官  陳佩怡
以上為正本，係照原本作成。
如不服本判決，應於送達後二十日內，向本院提出上訴狀並表明
上訴理由，如於本判決宣示後送達前提起上訴者，應於判決送達
後二十日內補提上訴理由書（須附繕本）。如委任律師提起上訴
者，應一併繳納上訴審裁判費。 
中    華    民    國    111    年    7    月    29    日
                                  書記官  許千士